---
title: "산업공학특론I_4-5주차_통계적추정&가설검정_실습"
author: "Munwon Lim"
date: "3/27/2024"
output: html_document
---

```{r setup, include=FALSE}
knitr::opts_chunk$set(echo = TRUE)
knitr::opts_chunk$set(fig.width=12, fig.height=12)
```

## [시뮬레이션]

### 1. 점추정
#### 1-1. MLE
```{r simul_mle}
# 지수분포 난수 생성
x <- rexp(10000, rate=0.1)

# 로그우도함수 정의
mle <- function(param){
  -sum(dexp(x,rate = param, log=TRUE))
}

# 최적화 수행하여 모수 추정
mle.opt <- optimize(mle,c(0,10))
mle.opt
```


#### 1-2. LSE
```{r simul_lse}
# 예측값 기반 최소제곱함수 정의
lse <- function(param){
  pred <- param*exp(-param*x)
  sum((x-pred)^2)
}

# 최적화 수행하여 모수 추정
lse.opt <- optimize(lse, c(0,10))
lse.opt
```

#### 1-3. 적합 결과 비교
```{r simul_compare}
# MLE, LSE 결과를 비교하여 시각화
hist(x, col='grey', breaks = 50, main = 'Density of Simulated Data', prob = T)
curve(dexp(x, rate=mle.opt$minimum), col='red', add=T)
curve(dexp(x, rate=lse.opt$minimum), col='blue', add=T)
legend('topright', legend = c('MLE','LSE'), col=c('red','blue'), lty=1)
```


### 2. 구간추정

#### 2-1. CI
(https://onlinelibrary.wiley.com/doi/pdf/10.1002/9780470824566.app1)

```{r simul_ci}
# 정규분포 난수 생성
x <- rnorm(10000, mean = 50, sd=10)
# 로그우도함수 정의
mle <- function(param){
  -sum(dnorm(x, mean = param[1], sd=param[2], log = T))
}
# 최적화 수행하여 모수 추정 (2차원 이상은 optim 함수 사용)
# mle.opt$value <- log우도값
# hessian <- 신뢰구간 추정을 위해서는 평균과 분산의 편차를 알아야하므로, 그걸 위해 사용
# ㄴ log우도함수를 2번 미분하여 변동성을 산출한 것 -> 역함수는 var-cov matrix
mle.opt <- optim(c(mean(x), sd(x)), mle, hessian = T)
mle.opt

# 산출된 분산값을 기반으로 표준오차 추정
varcov <- solve(mle.opt$hessian)
se <- sqrt(diag(varcov)) # varcov의 대각행렬을 통해 표준오차산출

# 95% 신뢰구간 계산
param <- mle.opt$par
z <- qnorm(0.05/2, lower.tail = F)
rbind(param, param - z*se, param + z*se)

```

#### 2-2. CP
```{r simul_cp}
# 10000번의 시뮬레이션을 수행하고, 시뮬레이션 1세트 당 100개의 난수 생성
# 이론적인 신뢰수준 하에서 정의된 신뢰구간 산출
# 총 10000번 중 실제 참값이 포함된 비율을 평가하여 신뢰수준의 정합성을 검토

nx <- 100
nsim <- 10000
cp <- 0
alpha <- 0.05
mu <- 0; sig <- 1

for (i in 1:nsim){
  # 표준정규분포로부터 샘플 생성하여 평균, 표준오차 계산
  x <- rnorm(nx)
  m <- mean(x); se <- sd(x)/sqrt(nx)
  
  #신뢰구간 계산
  z <- qnorm(alpha/2, lower.tail = F)
  lower <- m - z * se
  upper <- m + z * se
  
  #커버리지 평가
  if (mu >= lower & mu <= upper){ cp <- cp + 1}
}

# 커버리지 확률 계산
cp /nsim #이론적 신뢰구간과 일치함을 확인할 수 있음
```

<br>
<br>
<br>

## [데이터 분석]

(https://www.kaggle.com/datasets/teertha/ushealthinsurancedataset)

보험 가입자의 데이터

1338명의 가입자에 대한 나이, 성별, BMI, 자녀 수, 흡연 여부 및 지역, 보험료를 확보

데이터셋에는 누락되거나 결측치가 존재하지 않음

보험 상품에 대한 비즈니스 모델 구축 시 참고하기 위하여, 보험 가격에 영향을 미치는 주요한 요인을 가설검정을 통하여 살펴보고자 함

또한, 보험 가격을 결정할 수 있는 여러 요인들이 서로 연관성이 있는지 살펴보기 위한 목적으로 데이터 분석을 수행

<br>

### 1. 데이터 탐색 (EDA) 및 전처리
```{r data_eda}

# 데이터 로드 및 조회
dat <- read.csv("산업공학특론I_4-5주차_실습 데이터.csv")
head(dat)

# 나이와 BMI의 경우 보험료를 결정하는 인자가 되어야 하므로, 범주화 수행
group <- function(x){
  bp <- (min(x) %/% 10):(max(x) %/% 10+1)*10
  cut(x, breaks = bp, include.lower=T)
}
dat$bmi <- group(dat$bmi)
dat$age <- group(dat$age)
summary(dat)
# 데이터 탐색을 위한 시각화 수행
# 이 때, 범주형은 막대그래프, 연속형은 히스토그램으로 분포 시각화하도록 함수 작성
# 4행 2열 배치로 시각화 진행
# 추후 추가적으로 작성 필요
```

<br>

### 2. 데이터 그룹화 및 기술통계량 검토
```{r data_group}
# 타입에 따라 그룹화된 데이터 리스트 생성 및 구분된 그룹별 기술통계량 검토
# lapply 함수를 사용하면 리스트 단위의 개별 summary를 진행할 수 있음
grp_summary <- function(grp) {
  dat_spl <- split(dat$charges, grp)
  print(lapply(dat_spl, summary))
}

for (i in 1:(ncol(dat)-1)){
  print(colnames(dat)[i])
  grp_summary(dat[,i])
}
# 유효한 차이를 보이는 변수를 기반으로 유형별 경험적 밀도/누적분포 시각화 함수 정의

```

<br>

### 3. 가설 검정

#### 3-1. 모평균 검정

현실세계에서 대부분의 모분산은 알려져있지 않은 관계로 t검정만 수행

```{r data_meantest}
# 단일 표본에 대한 검정
### H0: 평균 보험료가 15,000원을 넘는다.
### H1: 평균 보험료가 15,000원을 넘지 않는다.
t.test.result <- t.test(dat$charges, mu=15000, alternative = 'less')
print(t.test.result$p.value) # 평균보험료가 15,000원을 넘지 않음 
# 독립적인 두 표본에 대한 검정
### H0: 흡연자/비흡연자 간 평균 보험료에는 차이가 없다.
### H1: 흡연자/비흡연자 간 평균 보험료에는 차이가 존재한다.
dat_smoke <- split(dat$charges, dat$smoker)
no <- dat_smoke$no; yes <- dat_smoke$yes

t.test(no, yes, var.equal = T) #등분산 가정
t.test(no, yes, var.equal = F) #불등분산 가정
# 보험료의 차이가 존재하고, 등분산의 경우 -24608.75~-22623.17 차이남
```

#### 3-2. 모분산 검정

현실세계에서 대부분의 모분산은 모평균만큼 중요하지 않은 관계로, 두 표본에 대한 비교 검정만 일반적으로 수행

```{r data_vartest}
# 독립적인 두 표본에 대한 검정
### H0: 흡연자/비흡연자 간 보험료의 편차는 동일하다.
### H1: 흡연자/비흡연자 간 보험료의 편차는 동일하지 않다.
var.test(no, yes, conf.level = 0.99)
# true ration of variances is not equal
# 두 보험료의 편차가 동일하지 않다!
```


#### 3-3. 모비율 검정
```{r data_proptest}
# 보험료가 15,000원을 초과하는 비율을 설정
# 단일 표본에 대한 검정
### H0: 가입자중 절반 이상이 15,000원이 넘는 보험료를 낸다.
### H1: 가입자중 절반 미만이 15,000원이 넘는 보험료를 낸다.
ndat <- length(dat$charges)
np <- sum(dat$charges > 15000) #True는 1로 T/F 결과물의 합으로 True의 수를 알 수 있음

prop.test(np, ndat, p=0.5, alternative = 'less')

# 절반 미만인 15,000원이 넘는 보험료를 낸다
# 독립적인 두 표본에 대한 검정
### H0: 흡연여부와 관계없이 15,000원 넘게 보험료를 내는 비율은 동일하다.
### H1: 흡연자/비흡연자 간 15,000원 넘게 보험료를 내는 비율이 상이하다.
ndat <- sapply(dat_smoke, length)
np <- sapply(dat_smoke, function(x){ sum(x>15000) })
prop.test(np, ndat)
```

#### 3-4. 분할표 검정
```{r data_tabletest, warning=FALSE}
# 일차분할표 검정
### H0: 범주형 변수와 관계없이 보험을 가입한다.
### H1: 범주형 변수별로 보험 가입률이 다르다.
test_one <- function(x){
  ob <- table(x)
  ex <- rep(mean(ob), length(ob))
  chisq.test(rbind(ob, ex))
}
for (i in 1:(ncol(dat)-1)){
  chi_test <- test_one(dat[,i])
  if (chi_test$p.value < 0.05){
    print(colnames(dat)[i])
    print(chi_test)
  }
}
# 이차분할표 검정
### H0: 조합된 범주형 변수는 서로 연관성이 없다.
### H1: 조합된 범주형 변수는 서로 연관성이 있다.

for (i in 1:(ncol(dat)-2)){
  for (j in (i+1):(ncol(dat)-1)){
    chi_test <- chisq.test(table(dat[,i],dat[,j]))
    if (chi_test$p.value < 0.05){
      print(colnames(dat)[i])
      print(colnames(dat)[j])
      print(chi_test)
      }
  }
}

```
